臺灣基隆地方法院刑事判決　　　　　　　　　　　　　　九十年度易字第六五五號
　　公　訴　人　臺灣基隆地方法院檢察署檢察官
　　被　　　告　己○○
右列被告因贓物案件，經檢察官提起公訴（九十年度偵緝字第九二號），本院判決如
左：
    主  文
己○○無罪。
    理  由
一、公訴意旨略以：被告己○○明知甲○○（男，民國○○○年○○月○○日生，身
    分證統一編號：Ｚ000000000號，出境未歸，未經起訴）所持有之車牌
    號碼ＣＤ─六三九三號，一九九五年克萊斯勒廠牌，三千三百ＣＣ，車身號碼：
    二Ｃ三ＨＤ五六Ｔ四ＳＨ六二○一三三號之汽車（該車重新變更車身號碼為二Ｃ
    三ＨＤ五六Ｔ六ＳＨ六六七五二○後經持偽造之進口完稅證明書、汽車出廠證明
    文件並以人頭秦國川名義向監理機關冒領車牌號碼ＶＰ─八三○九號，經警依車
    牌號碼ＶＰ─八三○九號汽車新領牌照登記書之車主名稱、戶籍地址調查，調查
    結果無前揭車主戶籍地址，亦無秦國川其人），係丙○○所有，於八十四年八月
    十三日上午八時許，在台北市○○○路○段五十八巷巷口失竊之贓車；己○○仍
    於八十四年八月中旬某日，在位於台北市○○○路與吉林路口之「王進車行」，
    向甲○○購入該車，惟並未辦理過戶。旋於八十四年八月二十二日，己○○以新
    台幣（下同）六十二萬五千元出售於不知情之乙○○與丁○（均經另案不起訴確
    定，二人共同經營設於基隆市○○區○○路六號之正宇汽車商行，下稱正宇車行
    ），且於同日乙○○與丁○委託不知情之不詳姓名之人辦理上開汽車過戶手續，
    過戶予不知情之黃宏德（已另案不起訴確定），再過戶予己○○後，由己○○與
    丁○簽訂上開汽車之買賣契約。嗣正宇車行於同年月二十三日，將上開汽車以七
    十五萬元之價格出售予不知情之詹春長（已另案不起訴確定），並簽訂上開汽車
    之買賣契約，且於同年月二十五日由乙○○委託不知情之不詳姓名之人辦理上開
    汽車過戶手續，過戶予詹春長。後因詹春長不喜歡車牌號碼ＶＰ─八三○九號之
    號碼，要求更改車牌號碼，乙○○與丁○遂於同年月二十八日向監理機關申請將
    上開汽車車牌號碼更改為ＨＺ─二五五九號。迄於八十九年二月十日，為警在詹
    春長位於基隆市○○區○○街四十七之二號之住處發現上開汽車，而查獲上情。
    因認被告己○○係涉犯刑法第三百四十九條第二項之故買贓物罪嫌等語。
二、按犯罪事實應依證據認定之，無證據不得推定其犯罪事實；不能證明被告犯罪者
    ，應諭知無罪之判決。刑事訴訟法第一百五十四條、第三百零一條第一項分別定
    有明文。又事實之認定，應憑證據，如未能發現相當證據，或證據不足以證明，
    自不能以推測或擬制之方法，為裁判基礎（最高法院四十年台上字第八六號判例
    參照）；而認定犯罪事實所憑之證據，雖不以直接證據為限，間接證據亦包括在
    內；然而無論直接或間接證據，其為訴訟上之證明，須於通常一般之人不致有所
    懷疑，而得確信其為真實之程度者，始得據為有罪之認定，倘其證明尚未達到此
    一程度，而有合理之懷疑存在時，即無從為有罪之認定，此亦有最高法院七十六
    年台上字第四九八六號判例可資參照。公訴人認被告己○○涉犯刑法第三百四十
    九條第二項之故買贓物罪嫌，係以：上開汽車於八十四年一月出廠，同年五月二
    十三日領牌，有汽車新領牌照登記書一件在卷可稽，為新出廠新車，當時市價為
    九十三萬元，被告於同年八月中旬向甲○○購入，旋於同年月二十二日以六十二
    萬五千元之低價賣與正宇車行，則被告所賣價格與市價相差如此懸殊，衡諸常情
    ，若非來路不明贓物，被告豈有以如此低價賣出之理？再被告以現金支付上開汽
    車價金予甲○○，卻未辦理過戶，且於購買四天後即出賣予正宇車行，若該自用
    小客車非來路不明之贓物，被告豈有於支付鉅額價金後未辦過戶而急於四天後轉
    賣之理？又被告購買上開自用小客車時，登記名義人為「秦國川」，被告卻向甲○○購買，且登記名義人「秦國川」於買賣時未在場，被告亦不認識登記名義人
    「秦國川」，被告復向乙○○、丁○表示，該車係伊朋友賭錢賭輸賣伊，其就該
    汽車來源前後說詞不一，揆諸常情，該汽車來源實有可疑等語，為公訴之論據。
    訊據被告己○○堅詞否認有何故買贓物之犯行，辯稱：伊並不知上開車號ＣＤ─
    六三九三號克萊斯勒廠牌小客車係他人失竊之贓車，伊係以六十五萬元之代價向
    甲○○及王之友人戊○○所購買，該車原只開了二千餘公里，甲○○稱車主是秦
    國川，其人在南部無法北上，惟該車之出廠證明、完稅證明、汽車新領牌照登記
    書、行車執照及秦國川之身分證等證件均齊備，甲○○將上開證件均交予伊，伊
    隨時可以辦過戶；惟伊使用該車數日後，認為該車排氣量超過三千ＣＣ，應繳之
    牌照稅及燃料費等稅費十分高昂，故即打算退車予甲○○，然甲○○表示其已無
    錢可退，乃要求伊逕向二手汽車商行出售該車，伊遂在縱貫公路上找到正宇車行
    ，與乙○○、丁○等二人議價出售，因該車仍登記為國川所有，伊即把該車之出
    廠證明、完稅證明、汽車新領牌照登記書、行車執照及秦國川之身分證等證件交
    予乙○○、丁○二人，由乙○○、丁○二人轉託不詳姓名之人辦理過戶至伊名義
    後，雙方議妥以六十二萬五千元之價格售出該車，並簽立買賣契約書，乙○○交
    付車款其中之六十萬元現金予伊，尾款二萬五千元則由伊補發票後始付清，伊始
    終不知該車係屬贓物等語。
三、經查：
    (一)本院依職權傳訊證人戊○○（前因偽造車籍資料及身分證等偽造文書案件，經
      臺灣高等法院高雄分院八十七年度上訴字第六○二號判處有期徒刑二年六月確
      定，已經執行完畢）證稱：該部克萊斯勒廠牌汽車係伊交給甲○○代為出售之
      三部小客車其中之一，伊當時積欠甲○○約一百二十餘萬元，乃將伊手頭上之
      贓車交給甲○○去出售後償債，該車之車籍資料及相關證明文件均係由伊交付
      予甲○○，車主之資料均係人頭資料，甲○○與被告均不知該車之來源係贓車
      ，伊係向甲○○告稱該車是他人所寄賣之車，且伊當時所開設之車行除了販售
      贓車外，亦有來源正常之車在販賣，又伊先前並不認識被告，係出售該車時始
      知被告其人等語。
    (二)本件上開汽車確係被告於八十四年八月二十二日駛至正宇車行出售，由丁○持
      該車之證明文件赴監理機關辦理過戶於被告後，乙○○與被告談妥價格並領款
      交付被告，業經證人乙○○、丁○於偵訊中證述詳明，並有丁○擬具由被告簽
      名之汽車買賣合約書一份、「車籍資料作業─車主變更畫面」列印表一份在卷
      可查，且正宇汽車行亦於八十八年八月二十二日提領六十萬元款項，扣除暫留
      款二萬五千元，與上開合約書所載交易金額相吻合，有台灣企銀活期存款資料
      影本一份附卷可查。
    (三)又公訴人認本件上開被竊汽車，為出廠不久之新車，同年份新車市價約為九十
      三萬元，被告於八十四年八月中旬向甲○○購入，旋於同年月二十二日以六十
      二萬五千元之低價賣與正宇車行，被告所賣價格與市價相差過於懸殊，以此推
      論被告涉有上述犯行。然查，汽車一出廠登記他人名義再轉賣，立即折舊，即
      無法再以出廠價格賣出，況該車已經行駛約二千公里，復由被告駕駛數日，行
      駛里程數已約四千公里，業經被告供明在卷，該車之價格自應論折；而該車失
      竊後於八十四年十月間經友聯產物保險股份有限公司理賠六十六萬九千六百元
      ，經該公司業務員張淑芬於警訊中證明屬實，並有該公司汽車保險理賠計算書
      影本在卷可佐，與被告售予乙○○、丁○之價格六十二萬五千元相差無幾；且
      其後正宇車行轉售該車予詹春長之成交價亦僅七十五萬元，尚非如公訴人所指
      該車之市價達九十三萬元之譜。
    (四)另從卷附之偽造該車進口完稅證明書、汽車出廠證明文件原本及變造之車身號
      碼金屬鋼印觀察，其仿造若真，並經監理機關辦理汽車新領牌照登記，車籍登
      記資料所載車主為秦國川其人，車身號碼及牌照號碼均無異，一般購車者確無
      從辨識是否偽造；且該車經被告讓售予乙○○、丁○所設之正宇車行時，係由
      丁○持上開車籍資料向監理機關辦理過戶登記於被告名下，亦可正常辦理手續
      無誤，是以丁○、乙○○係經營二手汽車買賣業務之人尚未能知該部汽車係失
      竊之贓物及汽車原始資料係屬偽造，則被告除非經前手告知，其未能僅依自己
      觀察得知該車為贓車，可認為事理之常。
    (五)綜上，本件上開汽車之交易價格尚難即認有過度偏離市價之情況，該車之外觀
      及證明資料又難期一般人辨識為來源不明之贓物，且被告於轉售交易過程係被
      動地由買方持汽車資料辦理過戶手續；又證人戊○○亦明確證稱該車及其資料
      係伊交付予甲○○轉售予被告，伊告稱該車係他人託其所營車行代售，被告並
      不知該車來源係贓車之情。是公訴意旨謂被告明知上開汽車為他人失竊之汽車
      等情，顯然容有合理之懷疑存在，公訴人所舉之證據尚不足以證明被告有明知
      為贓物而故買之主觀犯意，此外，復查無其他證據證明被告確有公訴人所指之
      前開犯行，不能證明被告犯罪，依法應為無罪判決之諭知，以昭平允。
四、據上論斷，應依刑事訴訟法第三百零一條第一項前段，判決如主文。
本案經檢察官林明志到庭執行職務。
中      華      民      國    九十一    年      七      月    二十五    日
                                臺灣基隆地方法院刑事第二庭
                                        法  官  蔡  岱  霖
右正本證明與原本無異。
對於本件判決如有不服，應於收受送達後十日內，向本院提出上訴書狀，上訴於臺灣
高等法院，並按他造當事人之人數附具繕本。
                                        書記官  許  世  賢
中      華      民      國    九十一    年      七      月    二十五    日
